【裁判字號】    98,審訴,622
【裁判日期】    980730
【裁判案由】    偽造文書
【裁判全文】
臺灣士林地方法院刑事判決             98年度審訴字第622號
公  訴  人  臺灣士林地方法院檢察署檢察官
被      告  甲○○
上列被告因偽造文書案件，經檢察官提起公訴（98年度偵字第78
40號），被告為有罪之陳述，本院合議庭裁定改行簡式審判程序
，並判決如下：
    主  文
甲○○犯行使偽造私文書罪，處有期徒刑參月，如易科罰金以新
臺幣壹仟元折算壹日，如附表所示偽造之「乙○○」署押共參拾
壹枚（含簽名陸枚及指印貳拾伍枚）沒收。
    事  實
一、甲○○前有毒品、詐欺前科，最近1 次因詐欺案件，經法院
    判決處有期徒刑3 月確定送監執行中（未構成累犯），其於
    民國98年2 月27日凌晨3 時15分許，為臺北市政府警察局南
    港分局玉成派出所在臺北市○○區○○街60巷口，查獲與男
    友劉又菘、陳能幸持有毒品吸食器及殘渣袋，甲○○因前述
    詐欺案件遭通緝中，為逃避刑責，竟冒用其胞妹乙○○之名
    應訊，並基於偽造署押及行使偽造私文書之接續犯意，於98
    年2 月27日淩晨3 時30分許至98年2 月27日凌晨5 時52分許
    ，先後在附表所示之勘查採證同意書、口卡片、指紋卡片、
    臺北市政府警察局南港分局玉成派出所調查筆錄、臺北市政
    府警察局偵辦毒品案件尿液檢體委驗單、權利告知通知單及
    夜間詢問同意書上，偽造「乙○○」名義之簽名並按捺指印
    ，其中附表編號1 、6 、7 所示之文件，依其內容分別足以
    表示同意員警實施勘察採尿、夜間詢問及業經員警告知相關
    權利事項等用意證明之私文書，其在簽署完成後復交付承辦
    員警收執存卷而行使之，均足生損害於乙○○本人及警察機
    關對於偵查犯罪之正確性。嗣由內政部警政署刑事警察局比
    對存檔指紋，始發覺係遭甲○○冒名。
二、案經臺北市政府警察局南港分局報請臺灣士林地方法院檢察
    署檢察官偵查起訴。
    理  由
一、前揭犯罪事實，業據被告甲○○於偵查中、本院準備程序及
    審理時供認不諱，並經證人乙○○於警詢時陳述屬實，復有
    內政部警政署刑事警察局98年4 月8 日刑紋字第0980047479
    號函及其附件之指紋卡片、勘查採證同意書、口卡片、指紋
    卡片、臺北市政府警察局南港分局玉成派出所調查筆錄、臺
    北市政府警察局偵辦毒品案件尿液檢體委驗單、權利告知通
    知書及夜間詢問同意書各1 份在卷可資佐證，足徵被告自白
    與事實相符。本件事證明確，被告犯行堪以認定。
二、按被告在附表編號1 、7 所示之勘察採證同意書及夜間詢問
    同意書上偽造「乙○○」之簽名及捺指印之行為，單從形式
    上觀察，分別足以表示簽名人同意司法警察實施勘察採尿及
    夜間詢問之意旨，自具有私文書之性質。又被告於附表編號
    6 所示之權利告知書上偽簽「乙○○」之簽名及捺指印之行
    為，係表示簽名人被告知罪名及必須接受偵訊，並得行使緘
    默、選任辯護人及請求調查有利證據等權利，亦具有私文書
    之性質。故被告於附表編號1 、6 、7 所示之文件上偽造「
    乙○○」之簽名及捺指印之行為，因其係分別表示簽名人同
    意司法警察實施勘察採尿、夜間詢問，已被告知罪名、必須
    接受偵訊、得行使緘默、選任辯護人、請求調查有利證據之
    用意，是以上開文件均已具備私文書之性質，被告已非單純
    偽造署押，被告復將上開偽造之私文書持交承辦警員行使，
    顯然對於上開文書之內容有所主張，均足以生損害於乙○○
    本人及警察機關對於偵查犯罪之正確性。故核被告此部分所
    為，係犯刑法第216 條、第210 條之行使偽造私文書罪。被
    告偽造署押乃係偽造私文書之階段行為，其偽造私文書後復
    持以行使，偽造之低度行為應為行使偽造私文書之高度行為
    所吸收，均不另論罪。至被告於附表編號2 至5 所示之文件
    上偽簽「乙○○」之簽名及捺指印之行為，則均係司法人員
    依法製作，並命受訊問人或受處分人簽名確認，受訊問人或
    受處分人自始自終均為被告，僅係為掩飾身分而偽簽「乙○
    ○」之簽名及捺指印，冒用「乙○○」之名而已，並非足以
    為表示一定用意之證明，惟被告在上開文件上偽造「乙○○
    」之簽名及捺指印，亦足以生損害於乙○○本人及警察機關
    對於偵查犯罪之正確性，是此部分所為，應係該當刑法第21
    7 條第1 項之偽造署押罪。公訴人認被告此部份所為亦應成
    立行使偽造私文書罪，容有誤會。又按所謂接續犯，係指數
    行為於同時同地或密切接近之時地實施，侵害同一法益，各
    行為之獨立性極為薄弱，依一般社會健全概念，在時間差距
    上，難以強行分開，在刑法評價上，以視為數個舉動之接續
    施行，合為包括之一行為予以評價，而為包括之一罪（最高
    法院86年臺上字第3295號判例參照）。查被告為隱匿身分規
    避刑責，故冒用「乙○○」之名義接受應訊，其主觀上具有
    自始至終在同一案件之各階段中密接為偽造署押、私文書及
    行使偽造私文書之單一犯意，所為各舉動，應視為犯罪行為
    之一部，藉由接續實施而完成整個犯罪，應論以接續犯一罪
    ，而被告於附表編號2 至5 所示文件上接續偽造「乙○○」
    之簽名及捺指印之行為，因係承繼上開偽造附表編號1 所示
    之私文書之偽造署押行為之同一犯意接續所為，仍係侵害相
    同之單一法益，自應包含於上開偽造署押單純一罪內，而上
    開偽造私文書之偽造署押行為，既因屬偽造私文書之階段行
    為而不另論罪，則被告於附表編號2 至5 所示文件上偽造「
    乙○○」之簽名及捺指印之行為，亦應為行使偽造私文書罪
    所吸收，自不另依刑法第217 條第1 項之偽造署押罪論擬。
    爰審酌被告為圖免卸責，竟冒用他人名義接受應訊，徒增司
    法機關實施犯罪偵查之困難，損及犯罪偵查之正確性，並使
    乙○○有受刑事訴追之虞，與犯罪後供認犯行之態度等一切
    情狀，量處如主文所示之刑，並諭知易科罰金之折算標準。
三、被告在附表所示文件上偽造之「乙○○」署押共31枚（含簽
    名6 枚及指印25枚），均係偽造之署押，不問屬於犯人與否
    ，均應依刑法第219 條之規定宣告沒收。
據上論斷，應依刑事訴訟法第299 條第1 項前段、第273 條之1
第1 項，刑法第216 條、第210 條、第41條第1 項前段、第219
條，判決如主文。
本案經檢察官王巧玲到庭執行職務。
中    華    民    國    98    年    7     月    30    日
                  刑事第一庭法  官  周明鴻
以上正本證明與原本無異。
如不服本判決應於收受判決後10日內向本院提出上訴書狀，並應
敘述具體理由；其未敘述上訴理由者，應於上訴期間屆滿後20日
內向本院補提理由書（均須按他造當事人之人數附繕本）「切勿
逕送上級法院」。
                            書記官  丁梅芬
中    華    民    國    98    年    7     月    30    日
附錄論罪科刑法條：
刑法第210條
偽造、變造私文書，足以生損害於公眾或他人者，處 5 年以下有
期徒刑。
刑法第216條
行使第 210 條至第 215 條之文書者，依偽造、變造文書或登載
不實事項或使登載不實事項之規定處斷。
附表：
┌──┬────────────┬──────────┐
│編號│文書名稱                │偽造之署押          │
├──┼────────────┼──────────┤
│1   │勘查採證同意書          │「乙○○」之簽名1 枚│
│    │                        │、指印1枚           │
├──┼────────────┼──────────┤
│2   │口卡片                  │「乙○○」之簽名1 枚│
│    │                        │、指印1枚           │
├──┼────────────┼──────────┤
│3   │指紋卡片                │「乙○○」之指印19枚│
├──┼────────────┼──────────┤
│4   │臺北市政府警察局南港分局│「乙○○」之簽名1 枚│
│    │玉成派出所調查筆錄      │、指印1枚           │
├──┼────────────┼──────────┤
│5   │臺北市政府警察局偵辦毒品│「乙○○」之簽名1 枚│
│    │案件尿液檢體委驗單      │、指印1枚           │
├──┼────────────┼──────────┤
│6   │權利告知通知書          │「乙○○」之簽名1 枚│
│    │                        │、指印1枚           │
├──┼────────────┼──────────┤
│7   │夜間詢問同意書          │「乙○○」之簽名1 枚│
│    │                        │、指印1枚           │
└──┴────────────┴──────────┘


司法院資訊處製作；財團法人民間司法改革基金會備份。
